臺灣臺北地方法院刑事判決　　　　　　　　　　　　　　九十年度易字第六五八號
　　公　訴　人　臺灣臺北地方法院檢察署檢察官
　　被　　　告　丙○○
右列被告因詐欺案件，經檢察官提起公訴（九十年度偵字第一○二八號）及移送併辦
（九十年度偵字第一七三○號），本院判決如左：
    主  文
丙○○幫助連續意圖為自己不法之所有，以詐術使人將本人之物交付，處有期徒刑
月，如易科罰金以佰元折算壹日。
    事  實
一、丙○○明知真實年籍不詳之「小黃」成年男子四處蒐購銀行帳戶係為提供詐欺集
    團使用，竟仍基於幫助之犯意，自民國八十九年九月十一日至同月十五日止，於
    附表所示之十九家銀行開立如附表所示之帳戶，取得帳戶之存摺、提款卡後，同
    日隨即在台北縣新莊市○○路輔仁大學附近等地，接續以每三本新台幣（夏同）
    二千元之代價，連同帳戶印鑑出賣予「小黃」。「小黃」與所屬詐騙集團旋另基
    於概括之犯意，意圖為自己不法之所有，陸續以下述手法詐騙：趁銀行櫃臺行員
    工作忙碌無法確實查核撥打電話者身份之機會，以電話向銀行櫃臺行員佯稱係熟
    識同事，惟臨時亟需款項但無法分身親提，尚請代行墊款匯至某指定帳戶內，俟
    後隨即還款等詞，使銀行行員誤信為真，陷於錯誤而匯款至上開丙○○帳戶內，
    「小黃」所屬詐騙集團隨即將款項提領一空，供己之用。嗣於八十九年九月十五
    日下午二時許、同年十月二日下午三時三十分許，「小黃」及所屬詐騙集團分別
    以上開詐騙方式電請華南商業銀行新生分行櫃台行員蘇秋儒、甲○○墊款八萬七
    千六百七十元、六萬七千六百四十元至丙○○交付如附表所示編號十之帳戶，致
    蘇秋儒、甲○○因工作忙碌，一時未察，而陷於錯誤，如數代墊入附表編號十
    之帳戶，迨款項入帳後迅遭提領一空，蘇秋儒、甲○○久候還款不至，向同事求
    證，始知受騙。
二、案經被害人甲○○訴請台北市政府警察局中正第一分局報告台灣台北地方法院檢
    察署檢察官偵查起訴及被害人蘇秋儒訴由台北市政府警察局大安分局報告台灣台
    北地方法院檢察署檢察官移送併辦。
      理  由
一、訊據被告丙○○固坦承於右揭時、地，將所開設之附表銀行帳戶存摺、金融卡、
    印鑑等物，以三本二千元之代價交付「小黃」使用等情不諱，惟矢口否認有何幫
    助詐欺犯行，辯稱：當初言明係為股票市場人頭帳戶為使用，實不知會被用來詐
    騙，若有所知情，就不可能會賣這麼低的價錢，況帳戶一經知曉為不法用途後，
    立即結清、銷戶云云。惟查：
  (一)被告丙○○為圖得酬庸花用，於前開時、地，開設如附表所示之銀行帳戶，供「
    小黃」使用等事實，業據被告丙○○於警訊、偵查中及本院審理時供承不諱，核
    與證人乙○○結證情節大致相合，並有中興商業銀行九十年五月十一日（九十）
    興承字第○三八號函、大眾商業銀行大同分行九十年六月十一日九○（眾）同分
    發字第三三號函、誠泰商業銀行大同分行九十年六月十二日誠泰銀（同）字第九
    ○○三六號函、富邦商業銀行新莊分行九十年六月十二日富莊字第○二八號函、
    台北國際商業銀行社子分行九十年六月十二日北商銀社子（○九○）字第三五號
    函、世華聯合商業銀行九十年六月十一日市銀重字第○二九號函、泛亞商業銀行
    大同分行九十年六月十三日（九十）泛同發第八一九號函、華南商業銀行大同分
    行九十年六月十三日（九○）華同存字第○六八號函、板信商業銀行九十年六月
    十三日板信三重字第○八一號函、陽信商業銀行九十年六月十四日陽信總秘字第
    九○○○○○二○九號函、玉山商業銀行新莊分行九十年六月十五日玉新莊（存
    ）字第九○○○五二二號函、台北市第一信用合作社九十年六月十五日北市一信
    社字第六○○號函、匯通商業銀行股份有限公司九十年六月十八日（八八）匯通
    新莊字第七十二號函、台灣中小企業銀行士林分行九十年六月十九日九○士林字
    第○一○四八號函、華僑商業銀行新莊分行九十年六月二十日（九○）橋銀莊總
    字第○五三號函、台北銀行社子分行九十年六月十五日北銀社字第九○六○一○
    ○六○○號函、上海商業儲蓄銀行九十年六月十五日（九○）上營存字第三○○
    號函、大安商業銀行延平分行九十年六月二十日安延字第四九號函、遠通商業銀
    行台北民權分行九十年六月二十二日（九○）遠銀權字第○○三一號函及各該附
    件開戶暨帳戶往來明細附卷可稽。又證人甲○○、蘇秋儒於前揭時地經不明人士
    以電話聯絡，誆稱同事需款孔急懇請代匯等詐術，而陷於錯誤按指示匯入附表編
    號十被告丙○○帳戶內，經他人提領一空等情，亦經證人甲○○、蘇秋儒指述歷
    歷，且有中興商業銀行九十年五月十一日（九十）興承字第○三八號函及附件帳
    戶往來明細、交易明細查詢單、華南商業行匯款回條聯等在卷為佐，均堪信為真
    。
  (二)至被告丙○○雖辯稱：收購帳戶者自稱係炒作股票之用，不知帳戶將為詐騙集團
    之利用云云。惟被告丙○○：
    (1)就系爭帳戶需於急迫之二、三日內交付，一旦交付後即無法以正常方式取回，
      應自行掛失等情，於審理中亦迭次自承不諱（見本院九十年十月三十日筆錄）
      ；故被告丙○○就系爭帳戶之出借方式顯異於常情，與一般出借更有不同；
    (2)對於系爭帳戶交付他人之用途，初稱：股票市場云云（見九十年度偵字第一○
      二八號卷第四頁背面），後又改稱：不知租用何事云云（見上開卷第二四頁）
      ，嗣於本院審理時再改回股票市場用途云云；故被告丙○○就此關鍵犯罪故意
      之「交付帳戶用途」乙節，前後交待矛盾，言詞閃爍，知所迴避；
    (3)另更稱：因收購帳戶時間急迫於二、三日之內，故就股票市場所需之帳戶不可
      能會如此之急乙節有所知情，明知如此不對勁等語（見本院九十年八月二十八
      日筆錄）、「（問：你以人頭開立二十五間〈實際數字有誤〉金融機構帳戶並
      交予他人使用，不覺已有違常理？）我覺得有違常理；（問：你既覺已違常理
      ，何以如此配合‧‧，且不顧日後可能面對之法律責任？）我因生活上真的很
      需要錢，‧‧‧」（見九十年度偵字第一七三○號偵查卷八十九年十一月十四
      日筆錄）；
    (4)況被告丙○○自供：就收購帳戶者僅有幾面之緣，並不熟等語，是就此不熟識
      人所為有犯罪懷疑之行為，竟言而全信、不予查核？且以常情相衡，炒作股票
      豈有以「同一人」多數帳戶之方式？則被告丙○○主觀上就系爭帳戶將為他人
      不法利用已有所懷疑，仍決意交付眾多帳戶，是被告丙○○對此帳戶為他人詐
      欺利用有所預見，而對此生遭他人詐欺利用之結果發生業不違背其本意，故被
      告所辯：不知用以犯罪云云，顯係卸責矯飾之詞，委無足採。
  (三)綜上所述，是本件事證明確，被告丙○○犯行洵堪認定，應予依法論科。
二、核被告丙○○基於幫助他人詐欺犯罪之意思而提供附表所示之銀行帳戶為詐騙使
    用，然並未參與其他正犯向不特定人詐取財物之構成要件行為，係犯刑法第三百
    三十九條第一項之詐欺取財罪之幫助犯，應依正犯之刑減輕之。惟公訴人認被告
    丙○○所為係與「小黃」共同犯罪，彼此間有犯意聯絡及行為分擔等情，然查被
    告丙○○就「小黃」所為詐欺之確實方式、手段皆無所獲，業無參與任何詐欺之
    電聯、提款等構成要件行為，此經本院調取提款錄影帶、電話開戶使用人資料等
    ，查閱屬實，有本院九十年八月二十八日勘驗筆錄、翻拍照片四幀、聯邦商業銀
    行公館分行九十年十一月十四日九十聯館字第○一六五號函及附件、台灣大哥大
    股份有限公司九十年七月十六日函及附件用戶資料、遠傳電信股份有限公司九十
    年七月十九日函等附卷可參，是難認有「犯意聯絡」、「行為分擔」，則被告丙
    ○○僅係基於「幫助之犯意」而提供匯款帳戶之行為，尚未達共同正犯之列，故
    公訴人所認尚有未洽。另公訴人雖僅就被告提供附表編號十帳戶後，「小黃」詐
    騙被害人甲○○之行為，提起公訴，惟被告尚有提供其餘如附表所示之帳戶、且
    「小黃」業利用同一編號時帳戶為詐騙被害人蘇秋儒如事實欄所載之其餘犯罪事
    實，業經被告丙○○於偵審時供承在卷，二者既具有同一接續事實之關係，為實
    質上一罪，本院自得審理，附此敘明。本院爰審酌被告幫助他人訛騙被害人損失
    之金額雖尚非鉅，然其為圖財花用，甘充人頭，提供他人非法使用之帳戶高達十
    九之數，增加檢、警查緝詐欺、打擊犯罪之困難，且於本院審理時仍矯飾卸詞，
    僅一味請求從輕量刑，難認有何悔悟改過之心等情狀，並衡量被告其餘犯罪之動
    機、目的、犯罪時所受之刺激、犯罪之手段、犯人之生活狀況、品行、智識程度
    等一切情狀，判處如主文所示之刑。又被告行為後之九十年一月十日刑法第四十
    一條關於易科罰金之規定，已經總統公布修正，將得易科罰金之適用範圍擴大為
    最重本刑五年以下有期徒刑之罪，依刑法第二條第一項前段之規定，本案自應適
    用裁判時該有利於被告之新規定處斷，而本案之情形合於修正後得易科罰金之規
    定，應予並諭知易科罰金之折算標準如主文所示。
據上論斷，應依刑事訴訟法第二百九十九條第一項前段，刑法第二條第一項前段、第
三百三十九條第一項、第三十條第二項、第四十一條第一項，罰金罰鍰提高標準條例
第一條前段、第二條，判決如主文。
本案經檢察官丁○○到庭執行職務
中      華      民      國    九十一    年      一      月    二十九    日
                                      臺灣臺北地方法院刑事第三庭
                                          法  官  郭  惠  玲
右正本證明與原本無異。
如不服本判決，應於判決送達後十日內，向本院提出上訴狀。
                                          書記官  謝  志  偉
中      華      民      國    九十一    年      二      月      六      日
附錄本案論罪科刑法條全文：
第三百三十九條第一項  普通詐欺罪
意圖為自己或第三人不法之所有，以不正方法由收費設備取得他人之物者，處一年以
下有期徒刑、拘役或三千元以下罰金。
以前項方法得財產上不法之利益或使第三人得之者，亦同。
附表：
┌─┬───────┬────────┬────────┐
│  │開戶日期      │銀行名稱        │帳號            │
├─┼───────┼────────┼────────┤
│一│八十九年九月十│大眾商業銀行    │00000000│
│  │一日          │大同分行        │○六○四        │
├─┼───────┼────────┼────────┤
│二│同年九月十一日│誠泰商業銀行    │00000000│
│  │              │大同分行        │三四五二        │
├─┼───────┼────────┼────────┤
│三│同年九月十一日│台北國際商業銀行│00000000│
│  │              │社子分行        │二三九○○      │
├─┼───────┼────────┼────────┤
│四│同年九月十一日│台灣企銀        │00000000│
│  │              │士林分行        │二五五          │
├─┼───────┼────────┼────────┤
│五│同年九月十一日│華南商業銀行    │00000000│
│  │              │大同分行        │二四七八        │
├─┼───────┼────────┼────────┤
│六│同年九月十一日│台北銀行        │00000000│
│  │              │社子分行        │三六四四        │
├─┼───────┼────────┼────────┤
│七│同年九月十三日│上海商業銀行    │00000000│
│  │              │                │三              │
├─┼───────┼────────┼────────┤
│八│同年九月十三日│大安商業銀行    │00000000│
│  │              │延平分行        │九八○七        │
├─┼───────┼────────┼────────┤
│九│同年九月十三日│遠東國際商業銀行│00000000│
│  │              │台北民權分行    │八六七一六      │
├─┼───────┼────────┼────────┤
│十│同年九月十三日│中興商業銀行    │00000000│
│  │              │承德分行        │四九七一        │
├─┼───────┼────────┼────────┤
│十一│同年九月十三日│泛亞商業銀行    │00000000│
│  │              │大同分行        │二一五一        │
├─┼───────┼────────┼────────┤
│十二│同年九月十四日│世華聯合商業銀行│00000000│
│  │              │三重分行        │一一四          │
├─┼───────┼────────┼────────┤
│十三│同年九月十四日│富邦商業銀行    │00000000│
│  │              │新莊分行        │一七五三        │
├─┼───────┼────────┼────────┤
│十四│同年九月十四日│板信商業銀行    │00000000│
│  │              │三重分行        │○一六四一九    │
├─┼───────┼────────┼────────┤
│十五│同年九月十四日│玉山商業銀行    │00000000│
│  │              │新莊分行        │六○一九六      │
├─┼───────┼────────┼────────┤
│十六│同年九月十四日│匯通商業銀行    │00000000│
│  │              │新莊分行        │一九七○九      │
├─┼───────┼────────┼────────┤
│十七│同年九月十四日│華僑商業銀行    │00000000│
│  │              │新莊分行        │○五九二七一    │
├─┼───────┼────────┼────────┤
│十八│同年九月十五日│台北市第一信用合│0000000  │
│  │              │作社            │                │
├─┼───────┼────────┼────────┤
│十九│同年九月十五日│陽信商業銀行    │00000000│
│  │              │社子分行        │三一            │
└─┴───────┴────────┴────────┘
